最高法院刑事判決　　　　　　九十六年度台上字第五三九二號
上　訴　人　甲○○
選任辯護人　李慧千律師
上列上訴人因違反毒品危害防制條例案件，不服台灣高等法院台
南分院中華民國九十六年七月十七日第二審更審判決（九十六年
度上更(一)字第一八五號，起訴案號：台灣台南地方法院檢察署九
十五年度偵字第八二七０號），提起上訴，本院判決如下：
    主  文
原判決撤銷，發回台灣高等法院台南分院。
    理  由
本件原判決撤銷第一審之科刑判決，改判仍論處上訴人甲○○連
續販賣第二級毒品罪刑，固非無見。
惟查：(一)判決不載理由，其判決當然違背法令，刑事訴訟法第三
百七十九條第十四款定有明文。本件原判決認定：上訴人於民國
九十五年五月之前，即先向不詳姓名之安非他命藥頭「阿明」購
得不詳數量之安非他命後，伺機販售給他人牟利等情，然關於前
開上訴人販入安非他命之事實，並未經檢察官於起訴書敘及，有
起訴書犯罪事實欄記載可考，原判決未說明此部分未經起訴之事
實，何以得併予審判之理由，有判決理由不備之違誤。(二)有罪判
決書之事實，為適用法令之準據，法院應翔實記載，然後於理由
內逐一說明其憑以認定之證據。倘若事實之認定與理由之說明不
相一致；或理由之說明前後不一，均屬判決理由矛盾之當然違背
法令。原判決於事實欄認定：上訴人基於販賣第二級毒品安非他
命以營利之概括犯意，於九十五年五月之前，即先向不詳姓名之
安非他命藥頭「阿明」購得不詳數量之安非他命後，再伺機販售
給他人牟利。嗣於九十五年五月二日或三日晚間，在台南縣永康
市○○路「長億城大樓」附近，以每小包安非他命新台幣三百元
之代價，販賣第二級毒品安非他命予楊子民一小包，復承續前揭
營利之概括犯意，於同年五月十八日凌晨五時四十五分許，再度
前往台南市○○路與文南二街巷口附近，欲販賣第二級毒品安非
他命予楊子民，惟尚未交付時，即經警方在上址發現上訴人與楊
子民行跡可疑，上前盤查，而查獲等情。如果無訛，上訴人意圖
營利而販入第二級毒後品後，第一次販賣與他人之行為，此乃接
續原先販入之犯意而為，不論其行為屬既遂或未遂，應認基於單
一犯意之接續行為，固不能認係基於概括犯意之連續二行為，而
以連續犯論處。其第一次之販入及賣出行為既已完成一完整的販
入賣出之販賣行為，其第二次以後之單純賣出行為，應以其賣出
行為是否完成，作為判斷既遂或未遂之準據，並以其是否基於概
括犯意為之，而依連續犯論處。惟其於理由欄記載：上訴人基於
營利之意圖，分別於前揭時、地先後二次販賣第二級毒品予楊子
民，雖上訴人於九十五年五月十八日凌晨五時四十五分許，在台
南市○○路與文南二街巷口附近，欲販賣安非他命予楊子民，惟
尚未交付時，即經警方在上址發現上訴人與楊子民行跡可疑，上
前盤查逮獲而未及賣出，上訴人既基於販賣毒品營利之故意，販
入毒品後因警方查緝致賣出未果，仍應論以販賣第二級毒品既遂
罪名（因並非販入後第二次以後之賣出行為）等語（見原判決第
八頁第二十四行以下至第九頁第一行）。原判決此部分事實之記
載（一次販入安非他命後，二次賣出安非他命行為）與理由說明
不盡相符，有判決理由矛盾之違法。以上或為上訴意旨所指摘，
或為本院得依職權調查之事項，應認原判決仍有撤銷發回更審之
原因。至於扣案屬上訴人所有之分裝袋十七個，如尚未供上訴人
販賣第二級毒品安非他命所用，是否得依毒品危害防制條例第十
九條第一項規定宣告沒收，案經發回，併請注意及之，附此敘明
。
據上論結，應依刑事訴訟法第三百九十七條、第四百零一條，判
決如主文。
中　　華　　民　　國　九十六　年　　十　　月　 十一 　日
                      最高法院刑事第六庭
                          審判長法官  呂　潮　澤
                                法官  吳　昆　仁
                                法官  孫　增　同
                                法官  吳　　　燦
                                法官  李　英　勇
      本件正本證明與原本無異
                                      書  記  官
中　　華　　民　　國　九十六　年　　十　　月　 十七 　日
                                                      Ｋ
